臺灣桃園地方法院民事裁定　　　　　　　　 93年度整字第2號
聲請人　即
重整債權人　華南商業銀行股份有限公司
法定代理人　李正義
代　理　人　癸○○
聲請人　即
重　整　人　陳昭鋒會計師
　　　　　　侯水深律師
聲請人　即
重整監督人　曹永仁會計師
　　　　　　沈維揚會計師
　　　　　　廖健智律師
上列聲請人因東正元電路工業股份有限公司重整事件，聲請裁定
終止重整，本院裁定如下：
    主  文
東正元電路工業股份有限公司終止重整。
    理  由
一、本件聲請人華南商業銀行股份有限公司（下稱華南銀行）之
    法定代理人已變更為李正義，業據其提出公司變更登記表為
    證，並據其聲明承受本件重整程序，經核尚無不合，應予准
　　許，合先敘明。
二、本件聲請意旨略以：
  (一)重整債權人華南銀行部分：東正元電路工業股份有限公司（
    下稱東正元公司）經本院於民國94年4 月28日裁定准予重整
    後，迄今已逾1 年，東正元公司停止營運，並大量裁員，剩
    餘員工不到3 人，且未加以維護其生產設備，任其折舊銹蝕
    廢棄，東正元公司持續虧損，因其淨值為負數，經財團法人
    中華民國證券櫃檯買賣中心訂於94年6 月28日起終止其普通
    股股票櫃檯買賣，東正元公司顯已無重整之價值，嗣重整人
    提出95年6 月16日所編制之重整計畫交由第2 次關係人會議
    表決，經有擔保重整債權人予以否決後，又提出95年7 月26
    日重整計畫修正版交由第3 次關係人（有擔保債權組）會議
    表決，亦遭否決，東正元公司之重整程序毫無進展，為維債
    權人之權益，爰依公司法第306 條第5 項規定，聲請本院裁
    定東正元公司終止重整。又東正元公司之負債大於資產，並
    已停止營運，顯然東正元公司已無支付能力，而不能清償債
    務，併依同法第307 條第2 項規定，請求本院依職權宣告東
    正元公司破產等語。
  (二)重整人陳昭鋒、侯水深及重整監督人曹永仁、沈維揚、廖健
    智部分：東正元公司於95年1 月1 日起至同年9 月30日止，
    營運產生虧損新臺幣（下同）83,396仟元，迄至95年9 月30
    日止，其股東權益已成負數，又流動負債亦超過流動資產計
    571,646 仟元，負債總額占資產總額比率達163%，東正元公
    司與新投資者達成協議及經95年4 月6 日重整人會議決議於
    同年4 月30日遷離所有員工及停止所有生產線，截至同年9
    月23日止仍處於停工狀態，故東正元公司能否繼續經營，得
    視其能否取得新營運資金及重整債權人是否繼續支持而定。
    東正元公司所提出之重整計畫，業經有擔保組債權人兩次否
    決在案，依東正元公司與出資者所簽訂之投資協議書第6 條
    第7 項之約定，該投資協議書已自動失效，且該投資者因時
    機因素，現已無投資意願。雖經聲請人多方尋覓，亦無法覓
    得願意投資者，東正元公司目前財務拮据、營業停止、且已
    無任何在職員工，殊難有重建更生之可能，爰聲請終止重整
    等語。
三、按「前條第一項或前項重整計畫，因情事變遷或有正當理由
    致不能或無須執行時，法院得因重整監督人、重整人或關係
    人之聲請，以裁定命關係人會議重行審查，其顯無重整之可
    能或必要者，得裁定終止重整。」、「法院為前二條處理時
    ，應徵詢主管機關、目的事業中央主管機關及證券管理機關
    之意見。」公司法第306 條第3 項、第307 條第1 項分別定
    有明文。是重整計畫如因情事變更或有正當理由致不能執行
    ，且顯無重整之可能或必要時，法院得無須先裁定命關係人
    會議重行審查，而於徵詢主管機關、目的事業中央主管機關
    及證券管理機關後，裁定終止重整。
四、經查，東正元公司經本院於94年4 月28日裁定准予重整，同
    時選派乙○○、陳昭鋒、侯水深3 人為重整人，及選任廖健
    智、沈維揚、曹永仁3 人為重整監督人後，雖經重整人提出
    重整計畫書及其修正版，並經重整監督人數度召開關係人會
    議表決，惟其重整計畫根據關係人會議表決結果，佔無擔保
    債權總數51% 同意，佔有擔保債權總數100%不同意，有重整
    人提出之重整計畫書，以及重整監督人提出之第2 次重整關
    係人（無擔保債權組）會議議事錄、第2 次重整關係人（有
    擔保債權組）會議議事錄、簽到簿、重整計畫修正版、承諾
    書、投資協議書、第3 次重整關係人（有擔保債權組）會議
    議事錄、簽到簿、表決票及委託書在卷可稽。而本院依公司
    法第307 條第1 項之規定，就東正元公司重整計畫（含修正
    版）函詢經濟部中部辦公室、經濟部工業局及行政院金融監
    督管理委員會證券期貨局表示意見，其等之意見各如下：
  (一)行政院金融監督管理委員會證券期貨局以96年1 月11日證期
    一字第0950159664號函覆略以：「…(一)東正元所提出之重整
    計畫，經重整監督人召開二次關係人會議，無法獲得有表決
    權人之可決，該公司未來能否繼續經營，仍須視其能否取得
    新營運資金及重整債權人是否繼續支持而定。(二)據該公司所
    提之重整計畫，該公司將出售閒置設備並出租部分廠房，惟
    該公司未具體說明資產標的及是否已尋得有意願對象，故能
    否順利出售或出租仍有變數；另該公司預估96~99 年營收成
    長分別可達41% 、70% 、41% 及26% ，惟該公司未提供編製
    基礎或評估依據，並洽相關專家表示意見，尚無法據以判斷
    評估是否合理；至該公司計劃於重整計畫可決後辦理私募或
    現金增資，惟辦理增資計畫尚需取決投資人認股意願，惟該
    公司未提及是否已就增資計畫洽詢股東或特定人等意願及可
    行性，故該公司所提之重整計畫，是否具體合理可行，本局
    尚無法表示意見。…」（見本院卷(九)第147 頁至第149 頁）
    。
  (二)經濟部中部辦公室以96年1 月18日經中三字第09631568230
    號書函覆略稱：「…1 、本案本部欲以卷存公司連絡電話聯
    繫之，惟該電話號碼停用中，經本部派員赴該公司實地瞭解
    ，登記地之辦公室及廠房各項設備仍在，惟除警衛1 名外無
    其他員工到班，公司已停止營運，據門口警衛室呂先生表示
    該公司自95年9 月起公司員工大多遭資遣，公司營運停頓中
    ，負責人亦均未到公司上班且難以連絡。2 、本部另以電話
    查訪東正元電路工業股份有限公司重整監督人沈維揚會計師
    、重整人陳昭峰會計師，據稱因該公司最大債權人華南商業
    銀行於關係會議中表示異議，致重整計畫未經關係人會議決
    議通過，故該公司檢送臺灣桃園地方法院之重整計畫核與公
    司法第305 條第1 項：「重整計畫經關係人會議可決者，重
    整人應聲請法院裁定認可後執行之，並報主管機關備查。」
    之規定不符。3 、因東正元電路工業股份有限公司已停止營
    運，致本部無法取得相關變更方針參考資料，重整人陳昭峰
    會計師亦無變更重整計畫之相關腹案，並表達擬終止重整之
    意見，餘無進一步資料可提供。」（見本院卷(九)第176 頁至
    第178 頁）。
  (三)經濟部工業局以96年2 月9 日工金字第09501161980 號函覆
    略以：「…二、依貴院所檢附之95年11月7 日東正元電路工
    業股份有限公司重整計畫書所述，未來東正元公司將生產數
    值控制器，初期以供應國內PCB 鑽孔機、成型機市場為主。
    目前國內PCB 鑽孔機及成型機每年產量各約500 台，控制器
    多採用德國SIEB&MEYER公司產品，佔有率約80% ，其成本約
    佔整機的20%~30% 。PCB 鑽孔機、成型機在生產運作時，為
    達到產能及產品品質需求，控制器需具有準確定位精度、高
    速度、高加速度、多軸控制等控制能力。三、重整計畫書中
    所列之研發人員共3 名，內容未顯示過往經歷、研發實積、
    該公司所掌握技術等，中期計畫亦未提及確實之施行內容，
    無法顯示出其在研發PCB 鑽孔機、成型機控制器之技術能量
    是否足夠以及商品化後之市場拓展能力。」（見本院卷(九)第
    197 頁）。
五、本院就重整人陳昭鋒、侯水深及重整監督人曹永仁、沈維揚
    、廖健智之終止東正元公司重整之聲請，函詢聲請東正元公
    司重整之戊○○、丁○、辛○○、甲○○、壬○○、丙○○
    、己○○、庚○及乙○○（即東正元公司重整人）表示意見
    ，其等具狀略稱：對於重整人及重整監督人之專業意見予以
    尊重，並無其他意見等語（見本院卷(九)第269 頁）。次按公
    司重整制度設計之目的，在於賦予仍具有經營價值、僅一時
    遭遇財務困難之公司，能立於既有基礎上迅速再生之機會，
    使公司員工、股東及債權人之利益均能獲得保障，維護社會
    經濟秩序安定，以達到企業維持與重建更生之目的。惟如公
    司藉以再生之既有營業基礎已為薄弱，甚且產業競爭力隨著
    時間之遞嬗而逐漸消逝，則應認公司已無再行重整程序之必
    要。本院綜合前述各種意見及調查結果，認為東正元公司已
    無重建更生之可能，實無再行重整程序之必要，茲分述理由
    如下：
  (一)東正元公司財務拮据，短期內無法籌措資金或處分資產加以
    改善：
  (1)東正元公司於93年12月31日時，資產尚有817,951 仟元，負
    債總計690,797 仟元，股東權益為127,154 仟元，於94年6
    月30日時，資產減為517,650 仟元，負債雖減為615,422 仟
    元，惟股東權益為負97,772仟元，迄至96年3 月31日，資產
    總額為336,883,827 元，負債總額為579,959,827 元，股東
    權益為負243,076 仟元，有東正元公司歷年資產負債表在卷
    可稽（見本院卷(九)第153 頁、第159 頁、第166 頁、第172
    頁、第206 頁及第286 頁），足見其負債顯然大於資產，財
    務狀況持續惡化虧損當中。
  (2)雖東正元公司於其重整計畫書及其修正版中，藉由尋求新投
    資者現金增資8 千萬、聘僱外籍勞工保證金、出售閒置資產
    及出租部分廠房，作為其償債資金之主要來源，惟查，東正
    元公司之土地、廠房及機器設備多數已設定予債權人華南銀
    行及遠雄人壽保險事業股份有限公司作為借款之擔保，且東
    正元公司重整計畫未獲有擔保組債權人之支持，業經有擔保
    組債權人兩次否決，而東正元公司與原投資者寶訊電子股份
    有限公司及柯銘裕於95年7 月26日所簽訂之投資協議書，亦
    因此自動失效，且該投資者因時機因素，現在也無投資之意
    願，短期內重整人亦無法再尋覓得有意願之具體投資者，則
    東正元公司寄望投資者資金之加入及處分閒置資產，顯然無
    法達成，。
  (二)東正元公司目前營業已經停止，且除警衛1 名外，已無其他
    員工，而其重整計畫中雖指出調整營運計畫為暫先停止印刷
    電路板生產，轉型生產數值控制器為主要營業項目，及作印
    刷電路板加工，惟東正元公司並未具體指出其在研發數值控
    制器所掌握之技術能量或成果及該產品市場銷售規劃，僅以
    抽象之數字表達其預計之控制器銷售量及加工收入，並不足
    以釋明其可能生產及銷售數值控制器，故東正元公司營運前
    景實難可期，顯然無法達到企業維持與重建更生之目的。
　(三)重整計畫無法獲得關係人會議可決：
    東正元公司自本院裁定准予重整後迄今已2 年餘，重整人雖
    曾提出重整計畫書及其修正版，並經重整監督人於95年間多
    次召開關係人會議參詢各債權人之意見，然均未能得有擔保
    組債權人之同意，而公司重整程序之進行，貴在重整計畫之
    制定、審核、議決及執行，重整人無法提出具體可行之重整
    計畫，獲得有擔保債權人之信賴及支持，東正元公司重整程
    序之進行，顯已窒礙而無法推動，如任其久置不決，公司營
    運及財務狀況非但未能如預期獲得改善，反而使虧損益形擴
    大，對債權人之權益影響甚鉅，尤以無擔保債權人，其將來
    獲償之機會渺茫，而投資大眾亦因重整公司之債務增加，虧
    損益形擴大。再觀諸95年2 月3 日修正公布之公司法第306
    條第5 項：「關係人會議，未能於重整裁定送達公司後一年
    內可決重整計畫者，法院得依聲請或依職權裁定終止重整；
    其經法院依第三項裁定命重行審查，而未能於裁定送達後一
    年內可決重整計畫者，亦同。」之規定意旨，足見重整人所
    擬重整計畫，必須具備可行性及時效性，以避免公司重整程
    序久懸不決，導致投資大眾及債權人之權益受損。查，重整
    人已拖延2 年餘遲未提出具體可行之重整計畫，顯與重整之
    意旨相違，重整人既無法提出可行之重整計畫，並經關係人
    會議可決，亦無具體之時間表可看出東正元公司重整之可行
    及效果，東正元公司顯已無重整之可能與必要。
  (四)綜上所述，東正元公司財務拮据，迄今無外來資金挹注，其
    公司營運停止而未見起色，呈現逐年虧損狀況，且重整人所
    提之重整計畫仍未獲關係人會議可決，實難對於其重建更生
    有任何期待，是東正元公司已不適繼續進行重整，揆諸上開
    規定，乃依聲請人之聲請裁定東正元公司終止重整。
六、依公司法第306 條第3 項、第307 條第2 項後段，裁定如主
    文。
中　　華　　民　　國　　96　　年　　8 　　月　　14　　日
                  民事第三庭  法　官　林望民
以上正本係照原本作成
如不服本裁定，應於送達後10日內向本院提出抗告狀，並繳納抗
告費新臺幣1,000元
中　　華　　民　　國　　96　　年　　8 　　月　　14　　日
                    　　　　　書記官　劉彩華
